臺灣高雄地方法院刑事裁定　　　　　　 100年度聲判字第37號
聲　請　人　曾月雲
代　理　人　林永發律師
被　　　告　董民祥
上列聲請人因告訴被告業務過失致死案件，不服臺灣高等法院高
雄分院檢察署檢察長駁回再議之處分（100 年度上聲議字第490
號），聲請交付審判，本院裁定如下：
    主  文
聲請駁回。
    理  由
一、按告訴人不服上級法院檢察署檢察長或檢察總長認再議為無
    理由而駁回之處分者，得於接受處分書後10日內委任律師提
    出理由狀，向該管第一審法院聲請交付審判。法院認為交付
    審判之聲請不合法或無理由者，應駁回之。刑事訴訟法第25
    8 條之1 、第258 條之3 第2 項前段，分別定有明文。查本
    件聲請人即告訴人曾月雲以被告董民祥涉犯業務過失致死罪
    嫌，向臺灣高雄地方法院檢察署（下稱高雄地檢署）檢察官
    提出告訴，經該署檢察官偵查後認應為不起訴處分（99年度
    偵續一字第50號），聲請人不服，聲請再議，亦經臺灣高等
    法院高雄分院檢察署（下稱高雄高分檢）檢察長認再議為無
    理由而駁回再議（100 年度上聲議字第490 號）。嗣聲請人
    於民國100 年5 月3 日收受該處分書後，乃委任律師為代理
    人，於法定期間（加計臺南市在途期間6 日）即100 年5 月
    16日具狀向本院聲請交付審判等情，業據本院依職權調取上
    開案卷核閱屬實。本件聲請合乎法定程式，合先敘明。
二、聲請交付審判意旨略以：
  (一)本件原告訴意旨：被告董民祥係「誼林交通事業股份有限公
    司」之拖板車司機，為從事駕駛業務之人。於95年6 月27日
    上午10時50分許，駕駛車牌號碼198-KD號曳引車，車後曳引
    車牌81-KT 號營業半拖車，沿國道高速公路由南向北下楠梓
    交流道後沿楠梓鳳楠路外側快車道由向向西方向行駛，行經
    高雄市○○區○○路與國道高速公路涵洞下方交會之涵洞前
    時，本應注意汽車行駛時，應注意車前狀況並隨時採取必要
    之安全措施，亦無不能注意之情事，竟疏未注意及此，致不
    慎撞擊其同向右側由被害人曾和明所騎乘車牌號碼L9G-02 0
    號重型機車，致曾和明擦撞該路段右側之紐澤西護欄後，復
    隨即向左側傾倒，於擦撞上開施車右側之防捲入護欄後，不
    幸遭上開拖車右後側車輪輾過，致因全身多處外傷骨折而當
    場死亡，因認被告涉有刑法第276 條第2 項之業務過失致死
    罪嫌。
  (二)原不起訴處分係以：
  1.本件事發後，被害人駕駛之重型機車呈左倒、車頭朝北，停
    止於停止線前（西）方8.7 公尺處之路肩；被害人頭朝南微
    偏西倒臥於機車以西。機車上游路面遺有滑痕長度13.6公尺
    ，起點位於停止線以東4.8 公尺、距離道路邊1.6 公尺之路
    肩。另機車後燈殼破碎，且有一大片集中於機車與死者倒臥
    處之間等情，有道路交通事故現場圖、道路交通事故調查報
    告表及現場照片附卷可稽。再者被害人所駕機車僅後燈殼破
    碎，後車牌或後車架把手或其餘車身並無明顯之撞擊痕；而
    被告所駕駛曳引車右後車輪胎側面（即胎壁）有擦痕，足認
    本件事故之撞擊點係被害人騎乘機車之車後燈與被告駕駛曳
    引車之右後車輪發生碰撞。再審酌機車後燈殼破碎，且碎片
    係集中於機車與被害人倒臥處之間，則本件事故之撞擊位置
    係被害人與機車倒臥之處乙情，應堪認定。而依據道路交通
    事故現場圖及現場照所示，機車倒地上游路肩遺有明顯輪胎
    在泥土上滑行之痕跡，終止點亦與機車前輪停止處大略符合
    ，再參酌證人陳致信於警詢及偵訊中證稱：從高速公路左轉
    進入鳳楠路外側快車道由東往西行駛，被害人騎乘之機車從
    我的右後側超車後，又要超越前方被告所駕駛之曳引車時，
    先煞車擦撞及右邊紐澤西護欄後，再倒向左邊，隨即被告駕
    駛曳引車之右後輪輾壓過被害人之頭部等語，是本件事故發
    生之經過應係被害人駕駛機車行經上開路段，因失控致該車
    向右前方滑行，並撞擊右側之紐澤西護欄後，人、車向左倒
    地，隨即為行駛於左側由被告所駕駛之曳引車右後車輪碾壓
    死者及機車之後側乙情，應堪認定。再者本案經送國立交通
    大學鑑定行車事故，該鑑定意見書亦同此見解，此有該校函
    附之國立交通大學行車事故鑑定意見書在卷可參。
  2.另證人陳致信於偵訊中證稱：當日被害人撞到紐澤西護欄後
    隨即向左邊倒地，當時被害人倒地之位置在被告車子板台中
    間的防護欄處等語；另被告駕駛曳引車後方之半拖車右側防
    捲入護欄有二處新擦痕，被害人騎乘之機車左側，除左側把
    手、左側前車板及左側後車板有擦地痕外，並無其他與防捲
    入護欄二處擦痕所對應之擦痕。是防捲入護欄處之新擦痕應
    係被害人向左倒地後始產生之新擦痕，而非由被告擦撞被害
    人之機車所致，是本件事故並無證據可資認定被害人於偏向
    右側滑行係因與被告駕駛之曳引車發生碰撞所致。
  3.本案事故之撞擊點係位於死者騎乘機車之車後燈與被告駕駛
    曳引車之右後車輪發生碰撞，另證人陳致信於本案另名被告
    施百宥涉犯業務過失致死案件（即本院97年度交訴字第23號
    ）審理中證稱：死者所騎乘之機車並沒有超過被告所駕駛之
    曳引車等語，足認死者所騎乘之機車係被告在其左前方行駛
    時，因先失控擦撞及右邊紐澤西護欄後，再倒向左邊，隨即
    被告駕駛曳引車之右後輪輾壓過死者之頭部，自屬被告視線
    所不能及，則被告無違反道路交通安全規則第94年第3 項未
    注意兩車併行之間隔之過失甚明，應認被告罪嫌尚有不足，
    依刑事訴訟法第252 條第10款為不起訴之處分。
  (三)駁回再議意旨則以：
  1.本案業經證人陳致信於警詢及偵訊中具結證稱：從高速公路
    左轉進入鳳楠路外側快車道由東往西行駛，被害人騎乘之機
    車從我的右後側超車後，又要超越前方被告所駕駛之曳引車
    時，先煞車擦撞及右邊紐澤西護欄後，再倒向左邊，隨即遭
    被告駕駛曳引車之右後輪輾壓過被害人之頭部等情明確，聲
    請人雖指訴該證人之供詞有疑問，然並未舉出該證人有何偽
    證之具體事證，且聲請人經高雄高分檢檢察官傳喚到庭亦僅
    表示：照常理證人應看不到，但並無法找到現場之其他證人
    為佐證等語。
  2.另國立交通大學依據現場所留相關跡證分析，認被害人駕駛
    重型機車，行經施工路段，自右側超越半聯結車，失控致人
    車滑倒、觸及施工護欄，騎士再遭半聯結車輪胎輾壓，為肇
    事原因，董民祥駕駛半聯結車，應無肇事因素。此有該校98
    年12月17日交大管運字第0981013638號函及行車事故鑑定意
    見書可憑。
  3.至聲請人於再議狀雖指稱車禍現場於肇事後，被害人及機車
    有可能在警察到場前遭破壞或移放，所以國立交通大學之鑑
    定有誤云云，然聲請人於高雄高分檢偵訊中亦僅表示：是事
    後自己到現場，依現場判斷可能有被破壞等語，是聲請人亦
    無具體證據足認車禍現場事後有遭人為破壞之情事。因認原
    處分尚無違誤，聲請再議為無理由，而駁回本件再議之聲請
    。
  (四)原處分及駁回再議意旨上開所認，顯有違誤，理由如下：
  1.本件車禍之肇事原因，係車禍現場施工單位中華工程公司放
    置紐澤西護欄不當、施工後砂石滿地未清除，占用原機慢車
    使用之車道寬度5 分之4 ，又無禁止機車通行之標誌，致被
    害人騎乘機車行駛在只剩下5 分之1 寬之車道，因靠近外側
    快車道，遭自交流道下來未停紅燈、未減速轉彎及未注意車
    前狀況之被告曳引車，撞擊被害人之機車尾部，被告車輛因
    速度快未能煞停，當場輾壓被害人頭部，致被害人當場死亡
    。
  2.證人陳致信之證詞，顯係事後杜撰迴護被告不實之證言，不
    足採信。蓋證人開車在被告車後，開車時通常係向前注意路
    況，不可能往後看被害人機車在其後面等紅綠燈，更不可能
    看到被害人機車從後面騎過來、車速很快、煞車煞很遠，又
    依現場圖所載係13.6公尺滑行痕，並非煞車痕，被害人機車
    若非遭被告自後撞擊，不可能無緣無故自行滑行13.6公尺遭
    被告輾斃。
  3.車禍現場肇事後，被害人及其機車有可能在警察到場前遭人
    破壞，有人將分散之機車移來放在被害人屍體旁邊，並收集
    原散落在撞擊地點之機車後車燈破碎片，集中一大片放置在
    死者與移動後機車之間，以混淆事實。蓋被害人既遭曳引車
    輾壓頭部，腦漿迸溢滿地，機車車身豈會倖免被壓壞，然照
    片所示機車車身及側身均完整無損，僅車尾被撞擊毀損，故
    國立交通大學之鑑定未注意車禍現場可能遭受變動，非真正
    之現場。原處分疏未審酌上情，據以駁回再議，顯有違誤。
三、按刑事訴訟法第258 條之1 規定告訴人得向法院聲請交付審
    判，核其立法意旨，係法律對於檢察官不起訴或緩起訴裁量
    權制衡之外部監督機制，此時，法院之職責僅在就檢察官所
    為不起訴或緩起訴之處分是否正確加以審查，藉以防止檢察
    機關濫權。依此立法精神，同法第258 條之3 第3 項規定，
    法院就交付審判之聲請為裁定前，得為「必要之調查」，係
    指調查證據之範圍，應以偵查中曾顯現者為限，不可就告訴
    人新提出之證據再為調查，亦不可蒐集偵查卷宗以外之證據
    ，否則將與刑事訴訟法第260 條之再行起訴規定混淆不清（
    參照臺灣高等法院91年4 月25日刑庭會議法律問題研討意見
    ）。準此，法院於審查交付審判之聲請有無理由時，除認為
    聲請人所指摘不利被告之事證未經檢察機關詳為調查或斟酌
    ，或不起訴處分書所載理由違背經驗法則、論理法則或其他
    證據法則者外，不宜率予交付審判。
四、經本院調閱上開偵查及再議全案卷證後，審核結果如下：
  (一)按犯罪事實應依證據認定之，無證據不得認定犯罪事實，刑
    事訴訟法第154 條第2 項定有明文。又事實之認定，應憑證
    據，如未能發現相當證據，或證據不足以證明，自不能以推
    測或擬制之方法，以為裁判基礎。而認定不利於被告之事實
    ，須依積極證據，茍積極證據不足為不利於被告事實之認定
    時，即應為有利於被告之認定，更不必有何有利之證據（最
    高法院40年臺上字第86號、30年上字第816 號判例意旨）。
  (二)經查：
  1.證人陳致信於本院97年度交訴字第23號案件審理中證稱：當
    時伊與被告下交流道時是綠燈，伊開車在被告車子後面，被
    害人則是在伊後面，等紅燈變為綠燈要走時，後面被害人機
    車很快的騎過來，在伊車右邊，隨即經過至伊右前方，被害
    人的車速很快，煞車煞很遠，煞車後撞到紐澤西護欄，再倒
    向左邊，被告的車子右後輪始輾過被害人的頭部等語（見本
    院97年交訴字第23號卷第171 至174 頁），核與證人即現場
    處理員警黃壅旭於前開案件審理中證稱：伊到場時，現場情
    形就是如相驗卷第22頁下方照片所示，現場地上有很多砂土
    ，機車道上有很多紐澤西護欄及三角錐，在涵洞下方的紐澤
    西護欄沒有倒，在死者倒地地方的紐澤西護欄有倒下；伊研
    判被害人行進方向應是由南向北，地上痕跡應該是機車倒地
    後，機車前輪滑過去往右側偏再往左側倒之痕跡等語；及證
    人即現場處理員警尤敏聰證稱：滑痕13.6公尺代表機車倒地
    後往前滑行13.6公尺，相驗卷第22頁下方照片的泥沙有一點
    痕跡，那是機車車輪倒地後的滑行痕跡，不是車體刮地痕跡
    ，因那痕跡看起來是輪胎的痕跡，它在泥沙上很明顯；慢車
    道有砂土，機車過去如果有煞車，比較容易會滑倒，因地上
    有砂土會影響機車的抓地力，但砂土沒有到混和車道等語相
    符（上開卷第230 、231 、316 、319 頁）。再觀之現場照
    片所示（相驗卷第18頁下、第22頁下），機車倒地上游路肩
    遺有明顯輪胎在泥土上滑行之痕跡，終止點亦與機車前輪停
    止處大略符合，因機車倒地滑行時，輪胎無法造成該痕跡，
    故應認係機車「煞車」滑行所致；復參諸被害人騎乘之機車
    前輪為碟式煞車（disc brake），制動效率高，且於事故前
    63天領牌使用之新車，此有機車行車執照可稽，依經驗與學
    理而論，均易造成前輪瞬間鎖死之狀態，此有國立交通大學
    行車事故鑑定意見書1 份在卷可稽。足證被害人機車之滑痕
    13.6公尺，係因被害人煞車而操控不穩，失控倒地滑行觸及
    右側紐澤西護欄，再倒向左側所致，並非遭被告所駕車輛撞
    擊而致。益證證人陳致信上開證述與事實相符，應堪採信。
  2.又依據卷附現場與車損照片所示，被告所駕營業半拖車（車
    號81-KT 號）之右後車輪胎側面（即胎壁）有磨擦痕及血跡
    ，然其曳引車車頭（車號198- KD 號）並無撞擊痕跡（95年
    度偵字第18813 號卷第15頁上、中、下、第13頁上、中照片
    ）；而被害人之機車僅後車燈殼破碎，後車牌或後架車把手
    無明顯損壞，又除左側車身有輕微擦地痕外，其餘車身均無
    明顯撞擊痕跡或車損（相驗卷第18頁下、第29頁下、第31頁
    上照片），參酌機車後燈殼破碎，碎片係集中於機車與被害
    人倒臥處之間，且比對拖車輪胎胎壁痕跡，亦與該機車倒地
    後，其後燈殼離地面之高度符合（相驗卷第24頁上、第25頁
    上照片），是被害人機車後燈殼之破裂，應係機車倒地狀態
    下遭拖車右後輪胎側面推擠所致，而非遭被告撞擊而致，洵
    堪認定。至被告之半拖車右側防捲入護欄固有二處新擦痕，
    惟其態樣不屬於半拖車主動擦處外物狀，且被害人之機車，
    除左側有輕微擦地痕外，並無其他與防捲入護欄二處擦痕所
    對應之擦痕，已如前述，是該等防捲入護欄處之新擦痕，尚
    難遽認係被告之半拖車碰撞被害人之機車所致。是本件事故
    發生之經過，應係被害人騎乘機車行經上開路段，欲自右側
    超越被告所駕曳引車及半拖車，因煞車而操控不穩，失控倒
    地滑行觸及右側施工護欄後，再倒向左側，旋為行駛於左側
    、由被告駕駛之半拖車右後車輪胎碾壓死者、輪胎側面並推
    擠機車後燈殼破碎，應堪認定。且經臺灣高雄地方法院檢察
    署檢察官送請國立交通大學鑑定結果，該校依據現場所留相
    關跡證分析，亦同此認定，有該校98年12月17日交大管運字
    第0981013638號函及行車事故鑑定意見書1 份在卷可參。本
    件事故既係於被告視線所不能及之右後側發生，則被告並無
    未注意車前狀況、未注意兩車併行之間隔等過失甚明，是被
    告對於本件車禍之發生並無肇事因素，自難遽入被告於過失
    致人於死之罪。
  3.原處分對於證人陳致信之證詞如何與現場事證相符之理由，
    均已詳述，聲請意旨空言指摘證人陳致信之證詞不實云云，
    顯屬無據，自不足採。至聲請意旨雖指稱：被害人遭半拖車
    輾壓頭部，腦漿迸溢滿地，然機車車身及側身均完整無損，
    僅車尾被撞擊毀損，可能有人於肇事後，將車禍現場移動、
    破壞，故國立交通大學之鑑定有誤云云，惟本件被害人機車
    後燈殼之破裂，應係機車倒地狀態下遭拖車右後輪胎側面推
    擠所致，並非遭被告撞擊而致，業經原處分詳閱卷證認定如
    前，且前開現場處理警員黃壅旭、尤敏聰亦均未證稱其等到
    場處理時，關於上開重要跡證有遭破壞或移動之情形，況聲
    請人於高雄高分檢偵訊中亦已自承：僅係其事後自行臆測，
    現場可能遭人為破壞等語在卷，顯見並無具體證據足資證明
    車禍現場事後有遭人為破壞之情事，其此部分所指，亦無可
    採。
  (三)綜上，本件尚查無積極證據足資證明被告有何聲請人所指之
    業務過失致死犯行，原處分及駁回再議之處分，均已詳述其
    認定所憑證據及理由，且其認事用法亦無何違背經驗法則、
    論理法則或其他證據法則之情事，聲請人仍執片面臆測之詞
    ，指摘駁回再議處分顯有違誤云云，即屬無據。是本件交付
    審判之聲請，為無理由，應予駁回。
五、依刑事訴訟法第258條之3第2項前段，裁定如主文。
中    華    民    國   100    年    6     月    29    日
              刑事第十一庭  審判長法  官  李代昌
                                  法  官  林正忠
                                  法  官  林韋岑
以上正本證明與原本無異。
不得抗告。
中    華    民    國  100     年    6     月    29    日
                                  書記官  黃旭淑